臺灣高等法院臺南分院刑事判決　　　　95年度上訴字第1250號
上　訴　人　臺灣嘉義地方法院檢察署檢察官
被　　　告　乙○○
　　　　　　　　　　（現另案於臺灣嘉義監獄鹿草分監執行）
上列上訴人因被告強盜等案件，不服臺灣嘉義地方法院95年度訴
字第461號中華民國95年9月19日第一審判決（起訴案號：臺灣嘉
義地方法院檢察署94年度偵字第7213號、95年度偵字第2500號、
4606號），提起上訴後，經檢察官移送併辦（臺灣臺南地方法院
檢察署95年度營偵字第320號），本院判決如下：
    主  文
原判決關於乙○○被訴竊盜及定應執行刑部分均撤銷。
乙○○共同連續攜帶凶器、毀壞門扇於夜間侵入住宅竊盜，累犯
，處有期徒刑肆年；扣案之菜刀、開山刀、螺絲起子、手電筒各
壹支，均沒收。
    事  實
一、乙○○（被訴傷害部分，業經原審判處有期徒刑七月確定）
    前於民國七十九年間，因違反肅清煙毒條例案件，經臺灣高
    雄地方法院判處有期徒刑三年二月，並經臺灣高等法院高雄
    分院駁回上訴確定，又於八十年間，因違反肅清煙毒條例等
    案件，先後經臺灣臺南地方法院判處有期徒刑一年、四年確
    定，並裁定應執行有期徒刑四年十月確定，上開數罪接續執
    行，於八十三年二月五日假釋，再於八十三年間，因違反毒
    品危害防制條例等案件，經臺灣臺南地方法院判處應執行有
    期徒刑五年確定，並於假釋撤銷後，與其未執行之刑接續執
    行，而於八十八年八月二十七日假釋，嗣假釋經撤銷，其未
    執行之刑，於九十四年二月一日執行完畢。
二、詎乙○○猶不知悔改，復意圖為自己不法所有，並基於竊盜
    之概括犯意，先後單獨或分別與綽號「大胖」、「清仔」之
    不詳姓名成年男子，或與李致斌（業經原審判決確定）共同
    為下列竊盜行為：（(一)至(六)為併辦部分，(七)至(八)為起訴部分
    ）
　(一)於九十四年五月二十一日十四時許，與綽號「大胖」者基於
    共同竊盜之犯意聯絡，由乙○○在外把風，「大胖」翻越圍
    牆侵入台南縣新營市○○路○段四四五巷二五弄十二號王玉
    風住宅內（無故侵入住宅部分未據告訴），竊取電腦一組（
    價值約三萬元）得手。
　(二)九十四年六、七月間某日，與綽號「大胖」者共同基於竊盜
    之犯意聯絡，由乙○○在外把風，由「大胖」攀爬窗戶侵入
    台南縣鹽水鎮○○路十二巷二九弄六六號陳隆子住宅內（無
    故侵入住宅部分未據告訴），竊取金項鍊一條（約六至七錢
    重）、金幣（約值一至二千元）及新台幣一千元得手。
　(三)九十四年十月一日十一時許，與綽號「大胖」者共同基於竊
    盜之犯意聯絡，共同侵入台南縣新營市○○路一五０巷三八
    號葉美鳳屋門未上鎖之住宅內（無故侵入住宅部分未據告訴
    ），竊取金項鍊一條（約五錢重）及金戒指（約一至二分重
    ）。
　(四)九十四年十月六日八時許，與綽號「大胖」者共同基於竊盜
    之犯意聯絡，由「大胖」在外把風，乙○○持可供凶器使用
    之螺絲起子一枝，自台南縣柳營鄉○○村○○路一八六號外
    牆攀爬，並以螺絲起子擊破該屋二樓窗戶玻璃後（無故侵入
    住宅及毀損部分未據告訴，乙○○因遭玻璃割傷遺留血跡）
    ，侵入吳進成住宅內，竊取新台幣五千元，得逞後逃逸。
　(五)九十四年十一月四日十五時許，以打破木製大門上之玻璃後
  　，伸手打開門鎖之方式，獨自侵入台南縣新營市○○路一五
    九巷十四號溫志煌住宅內（無故侵入住宅部分未據告訴），
    竊取新台幣約三萬二千元。
　(六)九十四年十二月十九日十二時許，與綽號「清仔」者基於共
    同竊盜之犯意聯絡，由「清仔」在外把風，乙○○打開窗戶
    ，徒手侵入台南縣後壁鄉侯伯村後壁寮一四四號廖福基住宅
    內（無故侵入住宅部分未據告訴），竊取金飾、液晶電視、
    手錶等（共約價值新台幣十六萬元）。
  (七)於九十四年十二月二十一日十三時三十五分許，與前述「清
　  仔」共同基於竊盜之犯意聯絡，由「清仔」開車搭載乙○○
    ，前往嘉義縣中埔鄉富收村興化33號甲○○住處，開啟未
    上鎖之後門進入甲○○住處（無故侵入住宅部分未據告訴）
    ，徒手竊取硬幣二百元及價值新臺幣（下同）二十八萬六千
    元之黃金十三兩得手。嗣為甲○○當場發覺，二人隨即駕車
    逃逸，經甲○○報警循線查獲上情。
  (八)於九十四年十二月二十五日二十時三十分許之夜間，與李致
    斌共同基於竊盜之犯意聯絡，由乙○○持其所有足為兇器使
    用之開山刀及螺絲起子各一支，而李致斌則持其所有足為兇
    器使用之菜刀一支，前往嘉義縣水上鄉○○村○○街二八號
    黃永福住處，以李致斌所有之手電筒照明，再由乙○○持螺
    絲起子撬開損壞後門鐵捲門打開門鎖後，二人無故侵入住宅
    ，竊取黃永福所有之新加坡幣二張、女用手錶一只、硬幣二
    千七百九十元、兔年紀念硬幣一組、獅獸玉墜子、手錶、珍
    珠胸針、K金耳環、黑色大皮包、黑色皮包及棕色皮夾、平
    安符、棕色玉墜子、綠色玉墜子各一個、珍珠項鍊二條、黃
    金項鍊一條、黃金戒指一只等物得手。嗣於同日二十二時許
    ，為黃永福之弟黃文福發現，乙○○二人隨即從前門逃逸，
    黃文福乃撥打電話通知在夜市之黃永福返家，黃永福騎乘機
    車約五分鐘後返家，發現家中遭竊，隨即外出尋找二人行蹤
    ，而於四、五分鐘後，在嘉義縣水上鄉○○路往中庄方向之
    產業道路旁農田裡發現乙○○、李致斌二人，黃永福旋即撥
    打電話報警，並呼叫黃文福等人到場協助，詎李致斌、乙○
    ○二人竟共同基於普通傷害之犯意聯絡，由李致斌持上揭菜
    刀朝黃永福揮砍，致黃永福受有右大拇指割裂傷併伸拇長肌
    腱斷裂之傷害（此部分觸犯共同傷害罪業經原審判決確定）
    ，而乙○○亦持上揭開山刀朝黃永福揮砍，經黃永福隨手撿
    拾地上竹竿抵擋，使開山刀因而落地始免於遭砍傷。逃逸途
    中乙○○以電話向其女友林春梅求救，經林春梅撥打電話通
    知賴明政（所犯使人犯隱蔽罪業經原審判決確定）前往上開
    地點搭載乙○○、李致斌二人，嗣賴明政騎乘重型機車前往
    搭載乙○○、李致斌逃逸途中，與黃世雄所駕駛自用小客車
    碰撞，因而遭黃世雄、謝正傑、林佳明等人及據報趕到之員
    警共同圍捕當場查獲，並扣得作案用菜刀、開山刀、螺絲起
    子、手電筒各一支。
三、案經嘉義縣警察局中埔分局、黃永福訴由嘉義縣警察局水上
    分局分別報請臺灣嘉義地方法院檢察署檢察官偵查起訴，及
    臺灣臺南地方法院檢察署檢察官移送併案審理。
    理  由
壹、程序部分：
    按刑事訴訟法第一百五十九條之五規定「被告以外之人於審
    判外之陳述，雖不符前四條之規定，而經當事人於審判程序
    同意作為證據，法院審酌該言詞陳述或書面陳述作成時之情
    況，認為適當者，亦得為證據。當事人、代理人或辯護人於
    法院調查證據時，知有第一百五十九條第一項不得為證據之
    情形，而未於言詞辯論終結前聲明異議者，視為有前項之同
    意。」，本件被告對於檢察官所舉所有書面及言詞陳述證據
    之證據能力，於本院同意作為證據，本院審酌該等書面陳述
    作成時情況，認為適當，依刑事訴訟法第一百五十九條之五
    第一項規定，該等書面及供述均有證據能力。
貳、實體部分：
    訊據被告對於前揭事實欄二所載八件竊盜犯行均坦承無隱，
    核與被害人王玉風、陳隆子、葉美鳳、吳進成、溫志煌、廖
    福基於警訊中之供述（見南縣營警偵字第0951000171號卷10
    至24頁）、被害人甲○○於警訊及檢察官偵訊時之證述（嘉
    中警偵字第0950080930號卷1至4頁、偵字第2500號卷24頁）
    、告訴人黃永福於偵查及原審審理中之證述（偵字第7213號
    卷69至70頁、80至81頁、原審卷97至101頁），及證人黃世
    雄、林佳明、謝正傑於警、偵訊中之證述（嘉水警偵字第09
    40085941號卷25至35頁、偵字第7213號卷第69至70頁），暨
    共犯李致斌於原審審理中之供述（原審卷102至118頁）均相
    符合，且有被害報告單、贓物認領保管單、台南縣警察局Ｄ
    ＮＡ型別鑑定書各一紙、照片五十四張在卷可稽。此外，復
    有菜刀、開山刀、螺絲起子、手電筒各一支扣案可資佐證，
    足認自白確與事實相符，事證明確，其所為前揭八次竊盜犯
    行，均可認定，應予依法論科。
參、論罪科刑：
一、被告行為後，刑法及刑法施行法業於94年2月2日經總統以華
    總一義字第094-00014901號令修正公布，並於95年7月1日施
    行（下稱新刑法，修正前刑法下稱舊刑法），參酌最高法院
    95年5月23日刑事庭第8次會議決議，新刑法第二條第一項規
    定，係規範行為後法律變更所生新舊法律比較適用準據法，
    於新刑法施行後，應適用新刑法第二條第一項規定，為從舊
    從輕比較。另比較時應就罪刑有關之共犯、未遂犯、想像競
    合犯、牽連犯、連續犯、結合犯，以及累犯加重、自首減輕
    暨其他法定加減原因（如身分加減）與加減比例等一切情形
    ，本於統一性及整體性原則，綜其全部罪刑結果，而為比較
    。經查：
　(一)刑法第三百二十條第一項之竊盜罪，法定刑得併科銀元五百
    千元以下罰金，而修正後刑法施行法增訂第一條之一：「中
    華民國94年1月7日刑法修正施行後，刑法分則編所定罰金之
    貨幣單位為新臺幣。94年1月7日刑法修正時，刑法分則編未
    修正之條文定有罰金者，自94年1月7日刑法修正施行後，就
    其所定數額提高為三十倍。但72年6月26日至94年1月7日新
    增或修正之條文，就其所定數額提高為三倍」。刑法第三十
    三條第五款修正為：「罰金：新臺幣一千元以上，以百元計
    算之」，是依修正後之法律，刑法第三百二十條第一項竊盜
    罪所得科處之罰金刑最高為新臺幣一萬五千元，最低為新台
    幣一千元；而依被告行為時之刑罰法律，即罰金罰鍰提高標
    準條例第一條前段規定之提高倍數十倍及刑法第三十三條第
    五款規定之罰金最低額一元計算，該罪之罰金刑最高為銀元
    五千元，最低額為銀元一元，換算為新臺幣最高額雖與新法
    同為新臺幣一萬五千元，然最低額僅為新臺幣三元。因此，
    比較上述修正前、後之刑罰法律，自以被告行為時之舊法較
    有利於被告。
  (二)修正前刑法第二十八條共犯係規定：「二人以上共同實施犯
    罪之行為者，皆為正犯」，修正後則規定為：「二人以上共
    同實行犯罪之行為者，皆為正犯」，揆諸本條之修正理由係
    為釐清陰謀共同正犯、預備共同正犯、共謀共同正犯是否合
    乎本條規定之正犯要件。而被告與「大胖」、「清仔」或李
    致斌所為上開犯行，既均屬實行犯罪行為之正犯，則適用修
    正前之舊法並無不利於被告。
  (三)刑法第五十六條連續犯之規定業經修正後之新刑法刪除，倘
    依修正後之新法，被告先後多次犯罪行為，即應分論併罰。
    此刪除雖非犯罪構成要件之變更，但顯已影響行為人刑罰之
    法律效果，自屬法律有變更，依新法第二條第一項規定，比
    較新、舊法結果，自以適用被告行為時法律即舊法論以連續
    犯，較有利於被告。
  (四)按舊刑法第四十七條規定：「受有期徒刑之執行完畢，或受
    無期徒刑或有期徒刑一部之執行而赦免後，五年以內再犯有
    期徒刑以上之罪者，為累犯，加重本刑至二分之一。」，新
    刑法則規定「受徒刑之執行完畢，或一部之執行而赦免後，
    五年以內故意再犯有期徒刑以上之罪者，為累犯，加重本刑
    至二分之。」，而被告有如事實欄所載前科紀錄，有臺灣高
    等法院被告前案紀錄表在卷可查，其於前案執行完畢五年以
    內再故意犯本件有期徒刑以上之罪，不論依新法或舊法之規
    定，均構成累犯，故被告行為時之舊法對被告並無不利。
  (五)關於沒收依我國刑法規定，為從刑之一種，附屬於主刑，不
    生比較輕重問題，亦不容與其他刑法總則規定割裂適用（最
    高法院七十九年度第三次刑事庭會議決議可資參照）。而修
    正後之新刑法第三十八條僅將原條文第二項、第三項中「犯
    人」之用語，修正為「犯罪行為人」，並將原條文第一項第
    三款增列「因犯罪所生之物」，然上開規定僅法條文字之修
    正，對於被告之利益本無差別，併參酌上開最高法院決議，
    就沒收部分，即不生比較輕重問題。
  (六)本件涉及法律變更部分，綜合上述比較新舊法之規定，以舊
    刑法有利於被告，依新刑法第二條第一項規定，自應適用行
    為時舊法，先予敘明。
二、按刑法第三百二十一條第一項第二款規定將「門扇」、「牆
    垣」、「其他安全設備」並列。則所謂「門扇」應專指門戶
    而言，指分隔住宅或建築物內外之出入口大門而言。而所謂
    「其他安全設備」，指門扇、牆垣以外，依社會通常觀念足
    認為防盜之一切設備者，即屬相當。同條項第二款之「毀越
    」，指毀壞與踰越二種情形。同條項第三款之攜帶兇器竊盜
    罪，係以行為人攜帶兇器竊盜為其加重條件。此所謂兇器，
    其種類並無限制，凡客觀上足對人之生命、身體、安全構成
    威脅，具有危險性之兇器均屬之。且祇須行竊時攜帶此種具
    有危險性之兇器為已足，並不以攜帶之初有行兇之意圖為必
    要（最高法院七十九年臺上字第五二五三號判例參照）。本
    件被告實施事實欄二(四)、(八)竊盜犯行，所使用之螺絲起子或
    菜刀、開山刀等，客觀上足以對人之生命、身體構成威脅，
    具有危險性，自屬兇器。
三、核被告就事實欄二(三)、(七)所為，均係犯刑法第三百二十條條
    第一項之竊盜罪；就事實欄二(一)、(二)、(五)、(六)所為，均係犯
    刑法第三百二十一條第一項第二款毀越牆垣或其他安全設備
    竊盜罪；就事實欄二(四)所為，係犯刑法第三百二十一條第一
    項第二款、第三款攜帶兇器、毀壞安全設備竊盜罪；就事實
    欄二(八)所為，則係犯刑法第三百二十一條第一項第一款、第
    二款、第三款攜帶兇器、毀壞門扇於夜間侵入住宅竊盜罪。
    就事實欄二(一)、(二)、(三)、(四)部分，被告與「大胖」間；就事
    實欄二(六)、(七)部分，被告與「清仔」間；就事實欄二(八)部分
    ，被告與李致斌間共同犯罪，彼此間各有犯意聯絡及行為分
    擔，均為共同正犯。檢察官就被告與李致斌事實欄二(八)所為
    ，認係犯刑法第三百二十九條準強盜罪，請求依同法第三百
    三十條第一項論處，尚有未合，惟其基本社會事實既屬同一
    ，自應逕予變更起訴法條為刑法第三百二十一條第一項第一
    款、第二款、第三款之加重竊盜罪。至被告就上開事實欄二
    (八)之無故侵入住宅行為，屬竊盜罪之加重條件，已結合於其
    等所犯加重竊盜罪之罪質，不另行構成無故侵入住宅罪，公
    訴意旨認被告此部分，另涉犯刑法第三百零六條第一項之無
    故侵入住居罪嫌，容有誤會。被告所為先後八次竊盜犯行，
    時間緊接，所犯罪名相同，顯係出於概括之犯意為之，為連
    續犯，應依修正前刑法第五十六條之規定以情節較重之事實
    欄二(八)一罪論處，並加重其刑。又被告有如事實欄所載前科
    紀錄，有臺灣高等法院被告前案紀錄表在卷可查，其於前案
    執行完畢五年以內再故意犯本件有期徒刑以上之罪，應依修
    正前刑法第四十七條論以累犯，並依法遞加重其刑。
四、本件公訴意旨雖認被告與同案被告李致斌所為事實欄二(八)竊
    盜後傷害告訴人黃永福之犯行，係涉犯刑法第三百二十九條
    之準強盜罪嫌，應依同法第三百三十條第一項論處。然按刑
    法第三百二十九條之強暴脅迫，以當場實施者為限，如在脫
    離犯罪場所或追捕者之視線以後，基於別種事實而實施時，
    則雖意在防護贓物或脫免逮捕，亦不過為另犯他罪之原因，
    與前之竊盜或搶奪行為無關，自不能適用該條以強盜論；次
    按刑法第三百二十九條所謂當場，固不以實施竊盜或搶奪者
    尚未離去現場為限，即已離盜所而尚在他人跟蹤追躡中者，
    仍不失為當場。惟於竊盜或搶奪者離去盜所後，行至中途始
    被撞遇，則該中途，不得謂為當場，此時如因彼此爭執，犯
    人予以抵抗，實施強暴或脅迫，除可另成其他罪名外，不生
    以強盜論之問題（最高法院分別著有二十八年非字第四三號
    、二十八年上字第一九八四號判例、八十一年度台上字第二
    三三八號判決可資參照）。觀諸告訴人黃永福係於被告與李
    致斌逃離其住處後，經其弟通知後約五分鐘返回家中，復再
    外出尋找約四、五分鐘後，始發現被告乙○○、李致斌，而
    後遭被告李致斌砍傷等情，業據告訴人黃永福於原審審理時
    結證明確，足見告訴人黃永福係在被告與李致斌脫離犯罪場
    所後，始在中途撞遇其二人，是被告與李致斌並非在未脫離
    告訴人黃永福視線之情況下，經其追蹤追躡而至，即非屬上
    揭條文所稱之「當場」，則不論被告與李致斌共同傷害告訴
    人黃永福之目的，是否為因防護贓物、脫免逮捕或湮滅罪證
    ，被告乙○○、李致斌竊盜後施以強暴之行為，自不構成準
    強盜罪。原審因認被告就事實欄二(八)所為，係犯刑法第三百
    二十一條第一項第一款、第二款、第三款之加重竊盜罪及同
    法第二百七十七條第一項之傷害二罪，而予分論併罰，自無
    不合。又被告所犯上開傷害罪部分，經原審判決後，未經檢
    察官或被告上訴，被告該部分之犯行，即不在本院審理之範
    圍內。另被告經檢察官移送併辦如事實欄二(一)至(六)之六次竊
    盜犯行，雖未據起訴，惟該六次竊盜犯行與起訴部分（即事
    實欄二(七)至(八)）均有連續犯之裁判上一罪關係，為起訴效力
    所及，本院自得並予審究，均附此敘明。
五、原審以被告犯行事證明確，予以論罪科刑固非無見，惟關於
    檢察官移送併辦如事實欄二(一)至(六)等六次竊盜犯行，原審未
    及審酌，檢察官據以提起上訴，為有理由，自應由本院將原
    判決關於被告乙○○竊盜及定應執行刑部分均撤銷改判之。
    爰審酌被告有多次前科，素行不良，年值青壯，不循正途獲
    取生活所需，一再侵入他人住宅竊盜，造成被害人財產之損
    害非輕，危害社會治安，敗壞善良風氣，及犯罪後尚能坦承
    犯行之態度等一切情狀，量處有期徒刑四年，以示懲儆。扣
    案之菜刀、開山刀、螺絲起子、手電筒各一支，分屬被告及
    共犯李致斌所有供犯罪所用之物，業經被告及李致斌原審審
    理時供述在卷，併依修正前刑法第三十八條第一項第二款宣
    告沒收。
據上論斷，應依刑事訴訟法第三百六十九條第一項前段、第三百
六十四條、第二百九十九條第一項前段、第三百條，刑法第二條
第一項前段、第三百二十一條第一項第一款、第二款、第三款，
修正前刑法第二十八條、第五十六條、第四十七條、第三十八條
第一項第二款，罰金罰鍰提高標準條例第一條前段，判決如主文
。
本案經檢察官范文豪到庭執行職務。
中　　華　　民　　國　　96　　年　　1 　　月　　3 　　日
                  刑事第六庭    審判長法　官  董武全
                                      法　官  曾文欣
                                      法　官  杭起鶴
以上正本證明與原本無異。
檢察官如不服本判決應於收受本判決後十日內向本院提出上訴書
，其未敘述上訴理由者並得於提起上訴後十日內向本院補提理由
書。
本件被告不得上訴。
　　　　　　　　　　　　　　　　　　　書記官  魏安里
中　　華　　民　　國　　96　　年　　1 　　月　　3 　　日
附錄：本判決論罪科刑法條全文：
刑法第321條：
犯竊盜罪而有左列情形之一者，處六月以上五年以下有期徒刑：
一於夜間侵入住宅或有人居住之建築物、船艦或隱匿其內而犯之
  者。
二毀越門扇、牆垣或其他安全設備而犯之者。
三攜帶兇器而犯之者。
四結夥三人以上而犯之者。
五乘火災、水災或其他災害之際而犯之者。
六在車站或埠頭而犯之者。前項之未遂犯罰之。
